臺灣臺北地方法院民事判決
111年度勞小字第2號
原      告  錢福強  
被      告  富蘭克林華美證券投資信託股份有限公司

法定代理人  王亞立  
訴訟代理人  黃奕婕  
            謝文倩律師
            孫碩駿律師
上列當事人間請求給付退休金差額事件，本院於民國111年2月9
日言詞辯論終結，判決如下：
    主  文
一、原告之訴駁回。
二、訴訟費用新臺幣壹仟元由原告負擔。
    事實及理由
一、原告主張：原告於民國99年4月至109年11月間，受僱於被告
    ，擔任業務經理，原告遭資遣後，發現被告於上開僱傭期間
    就原告之退休金提繳有不足，然被告在未經與原告協商下，
    自行計算差額，並向勞動部勞工保險局申請補提繳新臺幣（
    下同）27萬4,512元，漏未計算該項金額歷年之受益率，原
    告自得依勞工退休金條例（下稱勞退條例）第6條、第14條
    、第31條、第53條規定及兩造間之勞動契約約定，請求被告
    補提繳9萬5,929元（計算過程詳如附表，元以下四捨五入）
    至原告之勞工退休金專戶等語，並聲明：被告應提繳9萬5,9
    29元至原告之勞工退休金專戶。　　
二、被告則以：被告係以對原告最有利之方式計算補提退休金差
    額，且經兩造同意該提撥金額，並於110年2月2日簽署勞退
    新制退休金補提撥同意書（下稱系爭同意書），自應以該金
    額作為補提撥之差額等語置辯。並聲明：㈠原告之訴駁回。㈡
    如受不利之判決，願供擔保請准宣告免為假執行。
三、原告於110年2月2日於系爭同意書上簽名乙節，有系爭同意
    書在卷可憑（見本院卷第13頁），且為兩造所不爭執（見本
    院卷第39頁、第116頁），是此部分之事實應堪信為真。
四、得心證之理由：
　㈠解釋契約，應於文義上及論理上詳為推求，以探求當事人立
    約時之真意，並通觀契約全文，斟酌訂立契約當時及過去之
    事實、交易上之習慣等其他一切證據資料，本於經驗法則及
    誠信原則，從該意思表示所根基之原因事實、主要目的、經
    濟價值、社會客觀認知及當事人所欲表示之法律效果，作全
    盤之觀察，以為判斷之基礎，不能徒拘泥字面或截取書據中
    一二語，任意推解致失其真意（最高法院98年度台上字第19
    25號判決意旨參照）。
　㈡觀諸系爭同意書記載：被告於年度查核發現，原告任職期間
    之勞退新制退休金提繳（含99年至109年度勞退收益率）應
    再提撥差額總計27萬4,512元，經兩造協議，同意依其表列
    含收益率補提撥新制退休金差額總計27萬5,412元，向勞動
    部勞工保險局申請補提繳納作業等語（見本院卷第13頁），
    可見兩造確有合意以系爭同意書上表格所計算出來之金額（
    含99年至109年度勞退收益率），作為被告應補提之退休金
    差額，兩造即應受其拘束。原告雖主張，當初我的想法是趕
    快撥到我的帳戶後，再另外計算差額，系爭同意書僅是同意
    被告提撥而已等語（見本院卷第116頁），然如原告之意思
    僅是同意被告補提撥退休金，至於金額部分另行計算，大可
    要求被告與其討論並修改金額後，再於系爭同意書上簽名，
    甚或是於系爭同意書上註明暫以其上記載之金額為提撥之數
    額，確切數額仍待計算等類似字樣，然其未為之，足認其有
    受系爭同意書上所載金額拘束之意。是原告此部分之主張，
    並無憑據。
　㈢原告另引用勞退條例第53條規定，為其論據，然勞退條例第5
    3條第1、2項規定，雇主違反第14條第1項、第19條第1項或
    第20條第2項規定，未按時提繳或繳足退休金者，自期限屆
    滿之次日起至完繳前1日止，每逾1日加徵其應提繳金額3%滯
    納金至應提繳金額之1倍為止；前項雇主欠繳之退休金，經
    勞保局限期令其繳納，屆期未繳納者，依法移送行政執行，
    雇主有不服者，得依法提起行政救濟。觀其文字可知，該條
    規定係雇主違反公法上之義務而加徵之滯納金，並非勞工得
    作為加計歷年收益率之依據。故原告此部分主張，同屬無據
    。
　㈣從而，原告依勞退條例第6條、第14條、第31條、第53條規定
    及兩造間之勞動契約約定，請求被告提繳9萬5,929元至原告
    之勞工退休金專戶，為無理由，應予駁回。
五、本件為判決之基礎已臻明確，至原告請求被告提出兩造間之
    勞動契約，然不論該契約有無記載被告事後補提撥退休金時
    ，其金額之計算方式為何，均不影響上開認定，是本院認為
    並無要求被告提出之必要；至兩造其餘之陳述及所提其他證
    據，經本院斟酌後，認為均於判決之結果無影響，亦與本案
    之爭點無涉，自無庸逐一論述，併此敘明。　　　
六、訴訟費用負擔之依據：民事訴訟法第78條。   　　
中　　華　　民　　國　　111 　年　　 2　　月　　23　　日
                    勞動法庭    法  官    莊仁杰
以上正本係照原本作成。
如不服本判決，應於送達後20日內，向本院提出上訴狀並應記載
上訴理由，表明關於原判決所違背之法令及其具體內容與依訴訟
資料可認為原判決有違背法令之具體事實，如於本判決宣示後送
達前提起上訴者，應於判決送達後20日內補提上訴理由書（須附
繕本）。
中　　華　　民　　國　　111 　年　　 2　　月　　24　　日
                                書記官    徐語姍

附表：原告主張之「年平均收益率」及「被告應提繳之退休金差
      額」（新臺幣：元）
年度 年度差額 年平均收益率 現值 被告已補提之金額 原告主張被告應補提之差額 99 3,141元 1.5412% 5058.026817元 3,190元 1,868.026817元 100 14,928元 1.3131% 23,674.04812元 14,339元 9,335.048124元 101 24,852元 5.0154% 38,901.52623元 26,098元 12,803.52623元 102 51,624元 5.6790% 76949.173元 54,556元 22,393.173元 103 66,672元 6.3814% 94,038.80304元 70,927元 23,111.80304元 104 44,976元 1.3722% 59,631.91225元 44,934元 14,697.91225元 105 9,840元 3.2303% 12,869.86925元 10,158元 2,711.869251元 106 25,044元 7.9314% 31,730.39964元 27,030元 4700.399639元 107 14,808元 1.0541% 17,382.82837元 14,502元 2880.828372元 108 8,340元 11.4477% 9,688.045026元 9,295元 393.0000000元 109 -495元 4.2315% 516元 -16元 1033元 合計差額     95928.63175元